【裁判字號】    99,簡,2557
【裁判日期】    991221
【裁判案由】    違反台灣地區與大陸地區人民關係條例等
【裁判全文】
臺灣屏東地方法院刑事簡易判決          99年度簡字第2557號
公  訴  人  臺灣屏東地方法院檢察署檢察官
被      告  張明燕
指定辯護人  本院公設辯護人張宏惠
上列被告因違反臺灣地區與大陸地區人民關係條例案件，經檢察
官提起公訴（97年度偵字第6890、6892、6940號），及移送併辦
（97年度偵字第7349、7801號），因被告於本院自白犯罪，本院
合議庭裁定改依簡易判決處刑如下：
    主  文
張明燕犯如附表所示之罪，處如附表所示之刑，應執行有期徒刑
貳年，緩刑伍年，並向公庫支付新臺幣壹拾伍萬元。
    事  實  及  理  由
一、張明燕明知不得以假結婚之方式使大陸地區人民非法入境臺
    灣地區，自己與大陸地區人民薛理強（業已審結）並無結婚
    真意，且明知陳義道、陳敏忠、張明群、陳祥慶（上4 人業
    已審結）與大陸地區人民王而珠、陳敬蓮、方水英（上3 人
    業經不起訴處分確定）、王金鳳（業已審結）亦無結婚真意
    ，竟與洪文發（業已審結）、俞俊生（到案後另行審結）、
    薛理強、陳義道、陳敏忠、張明群、陳祥慶、王而珠、王金
    鳳、陳敬蓮、方水英各基於共同行使使公務員登載不實文書
    之概括犯意聯絡，及與洪文發、俞俊生、陳義道、陳敏忠、
    張明群、陳祥慶分別基於共同使大陸地區人民非法進入臺灣
    地區之概括犯意聯絡，為下列假結婚非法入境臺灣地區之犯
    行：
  (一)張明燕於民國92年7 月12日由高雄小港機場搭機出境，其明
    知不得使大陸地區人民非法進入臺灣地區，且自己與薛理強
    並無結婚之真意。竟與洪文發、俞俊生、薛理強共同基於行
    使使公務員登載不實文書之概括犯意聯絡，及與洪文發、俞
    俊生共同基於使大陸地區人民非法進入臺灣地區之犯意聯絡
    ，由張明燕與薛理強於92年8 月13日前往福建省福州市民政
    局辦理結婚登記，並取得福州市公證處核發之結婚公證書。
    張明燕於返回臺灣後，即委由不詳之人於92年9 月5 日將前
    開公證書持向海基會辦理驗證，取得上開公證書之認證證明
    。張明燕並於92年9 月8 日持前開結婚公證書及海基會之認
    證證明，前往高雄縣大寮鄉戶政事務所，填具結婚登記申請
    書申辦結婚登記，使不知情之該所職員將張明燕與薛理強結
    婚之不實事項登載於職務上所掌之公文書戶籍謄本上，致生
    損害於戶政資料管理之正確性。張明燕另於92年9 月5 日以
    薛理強配偶身分，自任薛理強進入臺灣地區保證責任之保證
    人，填載「大陸地區人民進入臺灣地區保證書」，再檢附上
    開戶籍謄本向高雄縣政府警察局林園分局警員李宏彰行使。
    李宏彰實質審核後在該保證書簽註意見欄登載「經詢保證人
    張明燕稱：渠與被保人薛理強係夫妻關係，願意完全負起保
    證人責任」之內容，而為對保之證明。洪文發另委託不知情
    之周燕雪於92年9 月9 日前往入出境管理局填具「大陸地區
    人民進入臺灣地區旅行證申請書」，以配偶來臺探親為由，
    申請大陸地區人民薛理強入境來臺，並檢附前開戶籍謄本、
    結婚公證書、經海基會認證之證明、大陸地區人民進入臺灣
    地區保證書等文件向不知情之入出境管理局承辦人員行使，
    承辦人員為實質審查後，仍未察覺有異，遂據以發給薛理強
    中華民國臺灣地區旅行證，使薛理強得以形式上合法之探親
    名義，於下列時間非法進入臺灣地區：
  1.薛理強於92年11月29日持上開旅行證非法進入臺灣地區（本
    件俞俊生支付新臺幣《下同》2 萬元給洪文發，另委由洪文
    發交付8 萬元給張明燕、薛理強支付3 萬元予張明燕）。
  2.薛理強另行起意，為非法入境臺灣地區，與張明燕共持上開
    使公務員登載不實文書，向不知情之入出境管理局承辦人員
    行使，承辦人員為實質審查後，未察覺有異，而使薛理強於
    95年3 月8 日非法進入臺灣地區。
  3.薛理強另行起意，為非法入境臺灣地區，與張明燕共持上開
    使公務員登載不實文書，向不知情之入出境管理局承辦人員
    行使，承辦人員為實質審查後，未察覺有異，而使薛理強於
    95年8月14日非法進入臺灣地區。
  4.薛理強另行起意，為非法入境臺灣地區，與張明燕共持上開
    使公務員登載不實文書，向不知情之入出境管理局承辦人員
    行使，承辦人員為實質審查後，未察覺有異，而使薛理強於
    96年3月30日非法進入臺灣地區。
  5.薛理強另行起意，為非法入境臺灣地區，與張明燕共持上開
    使公務員登載不實文書，向不知情之入出境管理局承辦人員
    行使，承辦人員為實質審查後，未察覺有異，而使薛理強於
    97年2月29日非法進入臺灣地區。
  6.薛理強另行起意，為非法入境臺灣地區，與張明燕共持上開
    使公務員登載不實文書，向不知情之入出境管理局承辦人員
    行使，承辦人員為實質審查後，未察覺有異，而使薛理強於
    97年9月10日非法進入臺灣地區○
  ○○○道經張明燕仲介，表明願充當人頭，於92年9 月16日由
    高雄小港機場搭機出境，其明知不得使大陸地區人民非法進
    入臺灣地區，且自己與王而珠並無結婚之真意，竟與洪文發
    、俞俊生、張明燕、王而珠共同基於行使使公務員登載不實
    文書之概括犯意聯絡，及與洪文發、俞俊生、張明燕共同基
    於使大陸地區人民非法進入臺灣地區之犯意聯絡，由陳義道
    與王而珠於92年9 月25日前往福建省福州市民政局辦理結婚
    登記，並取得福州市公證處核發之結婚公證書。陳義道於返
    回臺灣後，即委由不詳之人於92年10月15日將前開公證書持
    向海基會辦理驗證，取得上開公證書之認證證明。陳義道並
    於92年10月20日持前開結婚公證書及海基會之認證證明，前
    往高雄縣大寮鄉戶政事務所，填具結婚登記申請書申辦結婚
    登記，使不知情之該所職員將陳義道與王而珠結婚之不實事
    項登載於職務上所掌之公文書戶籍謄本上，致生損害於戶政
    資料管理之正確性。陳義道完成上開結婚登記後，旋於92年
    10月22日以王而珠配偶身分，自任王而珠進入臺灣地區保證
    責任之保證人，填載「大陸地區人民進入臺灣地區保證書」
    ，再檢附上開戶籍謄本向高雄縣政府警察局林園分局警員潘
    正良行使。潘正良實質審核後在該保證書簽註意見欄登載「
    經詢保證人陳義道稱：渠與被保人王而珠係夫妻關係，願意
    完全負起保證人責任」之內容，而為對保之證明。洪文發另
    委託不知情代辦業者於92年10月24日前往入出境管理局填具
    「大陸地區人民進入臺灣地區旅行證申請書」，以配偶來臺
    探親為由，申請大陸地區人民王而珠入境來臺，並檢附前開
    戶籍謄本、結婚公證書、經海基會認證之證明、大陸地區人
    民進入臺灣地區保證書等文件向不知情之入出境管理局承辦
    人員行使，承辦人員為實質審查後，仍未察覺有異，遂據以
    發給王而珠中華民國臺灣地區旅行證，使王而珠得以形式上
    合法之探親名義，於92年11月29日持用上開旅行證非法進入
    臺灣地區（本件俞俊生支付2 萬元給洪文發，另委由洪文發
    託張明燕交付4 萬元給陳義道，俞俊生另委由洪文發交付1
    萬元給張明燕）。
  (三)陳敏忠經張明燕仲介，表明願充當人頭，明知不得使大陸地
    區人民非法進入臺灣地區，且自己與王金鳳並無結婚真意，
    竟與洪文發、俞俊生、張明燕、王金鳳共同基於行使使公務
    員登載不實文書之概括犯意聯絡，及與洪文發、俞俊生、張
    明燕共同基於使大陸地區人民非法進入臺灣地區之犯意聯絡
    ，由洪文發、張明燕陪同陳敏忠於92年9 月16日至大陸地區
    與在大陸地區之俞俊生接洽，而與王金鳳於92年9 月28日在
    大陸地區福建省福州市辦理結婚登記，完成形式上之結婚手
    續，取得中華人民共和國福建省福州市公證處（2003）榕公
    證內民字第13976 號結婚公證書。陳敏忠、洪文發、張明燕
    於92年10月5 日返回臺灣後，由陳敏忠持上開結婚公證書向
    財團法人海峽交流基金會（下稱海基會）辦理結婚公證書之
    驗證，取得海基會核發之（92）南核字第055513號證明書，
    並於92年10月20日親持結婚公證書及海基會證明書，前往高
    雄縣大寮鄉戶政事務所填載內容不實之「結婚登記申請書」
    ，申辦結婚之戶籍登記及陳敏忠國民身分證配偶欄之變更登
    記，致使該所不知情之承辦公務員將該不實之事項登載於其
    職務上所掌之電腦戶政資料管理檔案公文書即戶籍登記簿及
    陳敏忠國民身分證上，並核發陳敏忠與王金鳳結婚之戶籍謄
    本，致生損害於戶政機關對於戶籍資料管理之正確性。陳敏
    忠並於同日以王金鳳配偶之身分，自任王金鳳進入臺灣地區
    保證責任之保證人，至高雄縣政府警察局林園分局忠義派出
    所填寫「大陸地區人民進入臺灣地區保證書」，檢附上開不
    實戶籍謄本等向承辦警員行使，承辦警員實質審核後在該保
    證書簽註意見欄登載「經詢保證人陳敏忠稱：渠與被保人王
    金鳳係夫妻關係，願意完全負起保證人責任」之內容，而為
    對保之證明。又於92年10月22日委託不知情之代辦業者前往
    入出境管理局填具「大陸地區人民進入臺灣地區旅行證申請
    書」，以配偶來臺探親為由申請大陸地區人民王金鳳入境來
    臺，並承前犯意檢附前開不實戶籍謄本、結婚公證書、海基
    會認證證明、大陸地區人民進入臺灣地區保證書等文件向不
    知情之入出境管理局承辦人員行使，承辦人員為實質審查後
    ，仍未察覺有異，遂據以發給王金鳳中華民國臺灣地區旅行
    證，使王金鳳得以形式上合法之探親名義，於92年12月6 日
    持用上開旅行證非法進入臺灣地區（本件俞俊生支付2 萬元
    給洪文發，另委由洪文發交付3 萬元給陳敏忠、交付1 萬元
    予張明燕）。
  (四)張明群經其姐張明燕仲介，表明願充當人頭，於92年9 月16
    日由高雄小港機場搭機出境，其明知不得使大陸地區人民非
    法進入臺灣地區，且自己與陳敬蓮並無結婚真意，竟與洪文
    發、俞俊生、張明燕、陳敬蓮共同基於行使使公務員登載不
    實文書之概括犯意聯絡，另與洪文發、俞俊生、張明燕共同
    基於使大陸地區人民非法進入臺灣地區之犯意聯絡，由張明
    群與陳敬蓮於92年9 月26日前往福建省福州市民政局辦理結
    婚登記，並取得福州市公證處核發之結婚公證書。張明群於
    返回臺灣後，即委由不詳之人於92年10月22日將前開公證書
    持向海基會辦理驗證，取得上開公證書之認證證明，並於92
    年10月24日持前開結婚公證書及海基會之認證證明，前往高
    雄縣大寮鄉戶政事務所，填具結婚登記申請書申辦結婚登記
    ，使不知情之該所職員將張明群與陳敬蓮結婚之不實事項登
    載於職務上所掌之公文書戶籍謄本上，致生損害於戶政資料
    管理之正確性。張明群完成上開結婚登記後，旋於92年10月
    29日以陳敬蓮配偶身分，自任陳敬蓮進入臺灣地區保證責任
    之保證人，填載「大陸地區人民進入臺灣地區保證書」，再
    檢附上開戶籍謄本向高雄縣政府警察局林園分局警員李宏彰
    行使。李宏彰實質審核後在該保證書簽註意見欄登載「經詢
    保證人張明群稱：渠與被保人陳敬蓮係夫妻關係，願意完全
    負起保證人責任」之內容，而為對保之證明。洪文發另委託
    不知情之周燕雪於92年10月31日前往入出境管理局填具「大
    陸地區人民進入臺灣地區旅行證申請書」，以配偶來臺探親
    為由，申請大陸地區人民陳敬蓮入境來臺，並檢附前開戶籍
    謄本、結婚公證書、經海基會認證之證明、大陸地區人民進
    入臺灣地區保證書等文件向不知情之入出境管理局承辦人員
    行使，承辦人員為實質審查後，仍未察覺有異，遂據以發給
    陳敬蓮中華民國臺灣地區旅行證，使陳敬蓮得以形式上合法
    之探親名義，於92年12月27日持用上開旅行證非法進入臺灣
    地區（本件俞俊生支付2 萬元給洪文發，另委由洪文發託張
    明燕交付3 萬元給張明群，俞俊生另委由洪文發交付1 萬元
    給張明燕）。
  (五)陳祥慶經張明燕介紹，表明願充當假結婚人頭，於92年9 月
    16日由高雄小港機場搭機出境，其明知不得使大陸地區人民
    非法進入臺灣地區，且自己與方水英並無結婚真意，竟與洪
    文發、俞俊生、張明燕、方水英共同基於行使使公務員登載
    不實文書之概括犯意聯絡，另與洪文發、俞俊生、張明燕共
    同基於使大陸地區人民非法進入臺灣地區之犯意聯絡，由陳
    祥慶與方水英於92年9 月25日前往福建省福州市民政局辦理
    結婚登記，並取得福州市公證處於92年9 月26日核發之結婚
    公證書。陳祥慶於92年9 月30日返回臺灣後，即委由不詳之
    人於92年10月15日將前開公證書持向海基會辦理驗證，取得
    上開公證書之認證證明。陳祥慶明知此係假結婚，竟於92年
    10月20日持前開結婚公證書及海基會之認證證明，前往高雄
    縣大寮鄉戶政事務所，填具結婚登記申請書申辦結婚登記，
    使不知情之該所職員將陳祥慶與方水英結婚之不實事項登載
    於職務上所掌之公文書戶籍謄本上，致生損害於戶政資料管
    理之正確性。陳祥慶完成上開結婚登記後，旋於92年10月25
    日以方水英配偶身份，自任方水英進入臺灣地區保證責任之
    保證人，填載「大陸地區人民進入臺灣地區保證書」，再檢
    附上開戶籍謄本向高雄縣政府警察局林園分局警員李宏彰行
    使。李宏彰實質審核後在該保證書籤註意見欄登載「經詢保
    證人陳祥慶稱：渠與被保人方水英係夫妻關係，願意完全負
    起保證人責任」之內容，而為對保之證明。洪文發另委託不
    知情之周燕雪於92年10月31日前往入出境管理局填具「大陸
    地區人民進入臺灣地區旅行證申請書」，以配偶來臺探親為
    由，申請大陸地區人民方水英入境來臺，並檢附前開戶籍謄
    本、結婚公證書、經海基會認證之證明、大陸地區人民進入
    臺灣地區保證書等文件向不知情之入出境管理局承辦人員行
    使，承辦人員為實質審查後，仍未察覺有異，遂據以發給方
    水英中華民國臺灣地區旅行證，使方水英得以形式上合法之
    探親名義，於92年12月28日持上開旅行證非法進入臺灣地區
    （本件俞俊生支付2 萬元給洪文發，委由洪文發交付5 千元
    給張明燕，另由洪文發囑張明燕交付3 萬元給陳祥慶）。
二、上開事實，業據被告張明燕於警詢及本院審理時坦承不諱，
    核與共同被告洪文發、薛理強、陳義道、張明群、陳祥慶、
    陳敏忠、王而珠、王金鳳、陳敬蓮、方水英於警詢或本院審
    理時證述情節相符，並有結婚公證書、海基會認證證明、戶
    籍謄本、大陸地區人民進入臺灣地區保證書、大陸地區人民
    進入臺灣地區旅行證申請書、委託書、結婚登記申請書、旅
    客入出境紀錄查詢、大陸地區人民申請來台查詢等資料附卷
    可稽。足徵被告確有於上開時地與共同被告薛理強假結婚，
    及介紹共同被告陳義道、陳敏忠、張明群、陳祥慶擔任人頭
    配偶，行使使公務員登載不實文書，非法使大陸地區人民薛
    理強、王而珠、王金鳳、陳敬蓮、方水英入境臺灣地區之事
    實無誤。從而，本件事證明確，被告犯行洵堪認定。
三、按行為後法律有變更者，適用行為時之法律。但行為後之法
    律有利於行為人者，適用最有利於行為人之法律，刑法第2
    條第1 項定有明文。再按行為後法律有變更者，應將行為時
    之法律與裁判時之法律比較適用最有利於行為人之法律；又
    新舊刑法關於刑之規定，雖同採從輕主義，惟比較時仍應就
    罪刑有關之共犯、未遂犯、連續犯、牽連犯以及累犯加重、
    自首減輕、暨其他法定加減原因、與加減比例等一切情形，
    綜其全部之結果，而為比較，再適用有利於行為人之法律處
    斷，而不得一部割裂分別適用不同之新舊法（95年第8 次刑
    事庭會議決議參照）。本件被告上開事實(一)1.、(二)、(三)、(四)
    、(五)行為後，臺灣地區與大陸地區人民關係條例業已於92年
    12月31日修正施行；事實(一)1.2.、(二)、(三)、(四)、(五)行為後，
    94年2 月2 日修正之刑法則已於95年7 月1 日施行，前開部
    分論罪科刑所適用之刑法及特別法法律有所變更，茲詳述如
    下：
  (一)修正後臺灣地區與大陸地區人民關係條例第79條第1 項規定
    違反同條例第15條第1 款規定者，處1 年以上7 年以下有期
    徒刑，得併科新臺幣100 萬元以下罰金，法定刑較修正前同
    條項所定之「5 年以下有期徒刑、拘役或科或併科新臺幣50
    萬元以下罰金」為重；修正後該條第2 項規定「意圖營利而
    犯前項之罪者，處3 年以上10年以下有期徒刑，得併科新臺
    幣500 萬元以下罰金」，法定刑較修正前同條項所定「以犯
    前項之罪為常業者，處1 年以上7 年以下有期徒刑，得併科
    新臺幣100 萬元以下罰金」為重。比較新舊法結果，以行為
    時之舊法較有利於被告，其應適用上開條例之舊法。
  (二)法定刑有罰金刑部分，依修正後刑法第33條第5 款「罰金：
    新臺幣1 千元以上，以百元計算之」規定觀之，最低額為新
    臺幣1 千元；而修正前刑法第33條第5 款規定「罰金：銀元
    1 元以上」，銀元1 元即新臺幣3 元，是經比較後，以修正
    前刑法第33條第5 款規定較有利於被告。
  (三)修正前刑法第28條原規定「2 人以上共同實施犯罪之行為者
    ，皆為正犯」，經修正為「2 人以上共同實行犯罪之行為者
    ，皆為正犯」，即將舊法之「實施」修正為「實行」。新法
    共同正犯之範圍已有限縮，排除陰謀犯、預備犯之共同正犯
    。新舊法就共同正犯之範圍既因此而有變動，自屬犯罪後法
    律有變更，而非僅屬純文字修正，應有新舊法比較適用之問
    題（最高法院96年度台上字第934 號判決意旨參照）。本件
    被告就各次犯行均係基於共同犯罪意思參與構成要件行為，
    不論依新舊法規定，均構成共同正犯，新法並非較有利於被
    告，依從舊從輕原則，應適用修正前刑法第28條之規定處斷
    。另刑法第31條第2 項之規定，因修法前後並無不同，應整
    體比較後，予以適用。
  (四)被告前開多次行使使公務員登載不實文書犯行，及上開事實
    (一)1.、(二)、(三)、(四)、(五)多次使大陸地區人民非法進入臺灣地
    區犯行，依修正前刑法第56條連續犯規定，僅論以一罪，得
    加重其刑至2 分之1 ，惟修正後刑法已刪除刑法第56條連續
    犯之規定，則上開多次行使使公務員登載不實文書犯行或及
    多次使大陸地區人民非法進入臺灣地區犯行，依修正後刑法
    必須論以數罪，而予分論併罰，比較新舊法之結果，以行為
    時即修正前刑法第56條之規定較有利於被告。
  (五)依修正前即行為時之刑法第55條規定，被告前開事實(一)1.、
    (二)、(三)、(四)、(五)行使使公務員登載不實文書罪及使大陸地區
    人民非法進入臺灣地區罪2 罪間，有方法目的之牽連關係，
    應從一重處斷，惟修正後之刑法已刪除牽連犯之規定，則所
    犯上述各罪應依數罪併罰之規定分論併罰。比較新舊法之結
    果，修正前之規定較有利於被告。
  (六)定應執行刑：修正前刑法第51條規定：「數罪併罰，分別宣
    告其罪之刑，依左列各款定其應執行者：」其中第5 款規定
    ：「宣告多數有期徒刑者，於各刑中之最長期以上，各刑合
    併之刑期以下，定其刑期。但不得逾20年。」修正後刑法第
    51 條 第5 款規定：「宣告多數有期徒刑者，於各刑中之最
    長期以上，各刑合併之刑期以下，定其刑期。但不得逾30年
    。」比較新舊法結果，以舊法較有利被告，依刑法第2 條第
    1 項前段規定，應適用較有利於被告之行為時法律，即修正
    前刑法第51條第5 款之規定，定其應執行之刑。
  (七)綜上，依整體比較之結果，以適用行為時之舊法於被告較為
    有利，爰依刑法第2 條第1 項前段之規定，適用行為時即修
    正前之刑法予以論處。
  (八)新法第55條但書係科刑之限制，為法理之明文化，非屬法律
    之變更，故想像競合犯無新舊法比較之問題。又犯罪在新法
    施行前，新法施行後，緩刑之宣告，應適用新法第74條之規
    定（最高法院95年度第8 次刑事庭會議決議參照）。是緩刑
    之規定，應逕適用新法。
四、論罪：
  (一)公訴意旨認被告係接續犯臺灣地區與大陸地區人民關係條例
    第79條第2 項之意圖營利使大陸地區人民非法進入臺灣地區
    罪，然查：
  1.大陸地區配偶如有多次入境臺灣地區，入境時間均相距數月
    至年餘，難認有何密接關係，自難論以接續犯。
  2.仲介業者或臺灣地區配偶僅在大陸地區配偶第1 次入境（均
    屬舊法時期）收取費用，共同被告洪文發固有常業犯意，惟
    臺灣地區配偶並無賴此維生之意，被告介紹至親朋友充當人
    頭僅收取5 千元至1 萬元之代價，難認有賴此維生之情狀，
    應有刑法第31條第2 項因特定關係致刑有重輕者（常業使大
    陸地區人民非法進入臺灣地區罪較一般使大陸地區人民非法
    進入臺灣地區罪為重，此常業犯非不得謂屬特定關係之一種
    ），是其既無常業關係，此部分自應論以通常之臺灣地區與
    大陸地區人民關係條例第79條第1 項之罪（最高法院85年度
    台上字第4943號判決意旨參照）。
  3.大陸地區配偶如第2 次以後入境臺灣地區，臺灣地區配偶雖
    配合辦理入境程序，但未再收取金錢，難認有何營利意圖，
    此部分自難論以臺灣地區與大陸地區人民關係條例第79條第
    2 項之罪。
  4.公訴人就被告前開認定即有未洽，惟基本事實同一，本院均
    應變更起訴法條。
  5.被告前開事實(一)1.、(二)、(三)、(四)、(五)行使使公務員登載不實
    文書罪而使大陸地區人民非法進入臺灣地區2 罪間，有方法
    目的之牽連關係，應從一重處斷。又刑法修正後，被告前揭
    事實(一)2.、3.、4.、5.、6.之行使使公務員登載不實文書而
    使大陸地區人民非法進入臺灣地區之行為，就社會一般通念
    ，認為只有一個行使不實文書以非法入境之行為，是宜認行
    為人係基於一個犯罪決意，實施數犯罪構成要件之行為，彼
    此實施行為完全、大部分或局部同一，得評價為一個犯罪行
    為，論以刑法第55條規定之想像競合犯，故被告所犯行使使
    公務員登載不實文書罪及使大陸地區人民非法進入臺灣地區
    罪，應從一重論以使大陸地區人民非法進入臺灣地區罪，公
    訴意旨認應分論併罰，尚有未合。
  (二)核被告上開事實(一)1.、(二)、(三)、(四)、(五)所為，均係犯修正前
    刑法第216 條、第214 條之行使使公務員登載不實文書罪及
    修正前臺灣地區與大陸地區人民關係條例第79條第1 項使大
    陸地區人民非法進入臺灣地區罪。被告與共同被告洪文發、
    俞俊生及各事實欄之大陸地區配偶、臺灣地區配偶，就各大
    陸地區配偶第1 次入境之行使使公務員登載不實文書罪有犯
    意聯絡及行為分擔；被告與共同被告洪文發、俞俊生及各事
    實欄之臺灣地區配偶，就各大陸地區配偶第1 次入境之使大
    陸地區人民非法進入臺灣地區罪，有犯意聯絡及行為分擔，
    均為共同正犯。被告委由不知情之代辦業者行使使公務員登
    載不實公文書以辦理旅行證一節，為間接正犯。前揭使公務
    員登載不實行為，為行使行為吸收，不另論處。被告多次行
    使前揭使公務員登載不實文書犯行及5 次使大陸地區人民非
    法進入臺灣地區犯行，均時間緊接，方法相同，觸犯構成要
    件相同之罪名，顯係基於概括犯意為之，應依修正前刑法第
    56條之規定論以一罪，並依法加重其刑。其所犯上開2 罪，
    依據上開說明，應論以修正前刑法第55條規定之牽連犯，從
    一重之使大陸地區人民非法進入臺灣地區罪處斷。上開事實
    (二)、(五)部分業經檢察官移送併辦，且與原起訴部分有連續犯
    之裁判上一罪關係，本院自應併予審理。
  (三)核被告上開事實(一)2.、3.、4.、5.、6.所為，均係犯刑法第
    216 條、第214 條之行使使公務員登載不實文書罪及臺灣地
    區與大陸地區人民關係條例第79條第1 項使大陸地區人民非
    法進入臺灣地區罪。公訴意旨認被告接續犯臺灣地區與大陸
    地區人民關係條例第79條第2 項之意圖營利使大陸地區人民
    非法進入臺灣地區罪，然查，被告薛理強入境時間相距數月
    至年餘以上，難認有何密接關係，自難論以接續犯；又共同
    被告薛理強第2 次以後之入境，尚乏證據證明被告有再收取
    金錢，難認有何營利意圖，公訴人前開認定尚有未洽，惟基
    本事實同一，本院自應變更起訴法條。被告與共同被告薛理
    強就事實(一)2.、3.、4.、5.、6.之行使使公務員登載不實文
    書罪有犯意聯絡及行為分擔，均為共同正犯，惟除事實(一)1.
    第1 次入境外，事實(一)2.、3.、4.、5.、6.共同被告洪文發
    、俞俊生未再參與過問，故使大陸地區人民非法進入臺灣地
    區罪部分即無共犯。被告行使使公務員登載不實文書而使大
    陸地區人民非法進入臺灣地區之行為，依據上開說明，應論
    以刑法第55條規定之想像競合犯，從一重之使大陸地區人民
    非法進入臺灣地區罪處斷。如附表編號1 至6 之6 罪，犯意
    個別，行為互異，應分論併罰。公訴意旨已提及此部分多次
    之行使使公務員登載不實文書非法入境犯行，惟就此部分未
    論以數罪併罰之條文，然既經起訴，本院自應加以裁判。
五、爰審酌被告犯罪之動機、目的、手段，及其犯罪後坦認犯行
    ，態度良好，被告教育程度，家庭經濟等一切情狀，分別量
    處如附表所示之刑，及定其應執行之刑。又中華民國96年罪
    犯減刑條例業於96年7 月4 日公布，自同年7 月16日施行，
    被告所犯附表編號1 至4 所示之罪，犯罪時間在96年4 月24
    日以前，經核並非該條例第3 條所列不予減刑之罪，應依同
    條例第2 條第1 項第3 款規定，減其刑期2 分之1 。末查，
    被告未曾因故意犯罪受有期徒刑以上刑之宣告，此有上開被
    告前案紀錄表附卷可佐，並有家屬待其照顧，經此教訓，自
    當知所警惕而無虞再犯，本院綜核各情，認上開有期徒刑之
    宣告，已足生警惕，所宣告之刑，以暫不執行為適當，併依
    法諭知被告緩刑5 年，及命其向公庫支付15萬元。
六、依刑事訴訟法第449 條第2 項、第300 條，臺灣地區與大陸
    地區人民關係條例第79條第1 項，刑法第11條前段、第2 條
    第1 項前段、第2 項、第28條、第214 條、第216 條、第55
    條、第74條第1 項第1 款、第2 項第4 款，修正前刑法第28
    條、第31條第2 項、第56條、第214 條、第216 條、第55條
    、第51條第5 款，刑法施行法第1 條之1 ，中華民國96年罪
    犯減刑條例第2 條第1 項第3 款、第7 條，逕以簡易判決處
    刑如主文。
中    華    民    國    99    年    12    月    21    日
                  刑事第一庭    法  官  翁世容
以上正本證明與原本無異。
如不服本判決應於收受本判決送達後10日內向本院提出上訴書狀
，其未敘述上訴理由者，並得於提起上訴後10日內向本院補提理
由書狀（均須按他造當事人之人數附繕本）「切勿逕送上級法院
」
中    華    民    國    99    年    12    月    21    日
                                書記官  張孝妃
附表
 ┌──┬──────┬─────────────────────────┐
 │編號│犯罪事實    │主文                                              │
 ├──┼──────┼─────────────────────────┤
 │1   │犯罪事實(一)1.│張明燕共同連續犯修正前臺灣地區與大陸地區人民關係條│
 │    │、(二)、(三)、(四)│例第79條第1 項之罪，處有期徒刑壹年肆月，減為有期徒│
 │    │、(五)        │刑捌月。                                          │
 ├──┼──────┼─────────────────────────┤
 │2   │犯罪事實(一)2.│張明燕犯臺灣地區與大陸地區人民關係條例第79條第1 項│
 │    │            │之罪，處有期徒刑壹年貳月，減為有期徒刑柒月。      │
 ├──┼──────┼─────────────────────────┤
 │3   │犯罪事實(一)3.│張明燕犯臺灣地區與大陸地區人民關係條例第79條第1 項│
 │    │            │之罪，處有期徒刑壹年貳月，減為有期徒刑柒月。      │
 ├──┼──────┼─────────────────────────┤
 │4   │犯罪事實(一)4.│張明燕犯臺灣地區與大陸地區人民關係條例第79條第1 項│
 │    │            │之罪，處有期徒刑壹年貳月，減為有期徒刑柒月。      │
 ├──┼──────┼─────────────────────────┤
 │5   │犯罪事實(一)5.│張明燕犯臺灣地區與大陸地區人民關係條例第79條第1 項│
 │    │            │之罪，處有期徒刑壹年貳月。                        │
 ├──┼──────┼─────────────────────────┤
 │6   │犯罪事實(一)6.│張明燕犯臺灣地區與大陸地區人民關係條例第79條第1 項│
 │    │            │之罪，處有期徒刑壹年貳月。                        │
 └──┴──────┴─────────────────────────┘
附錄本案論罪科刑法條全文
中華民國刑法第214條
明知為不實之事項，而使公務員登載於職務上所掌之公文書，足
以生損害於公眾或他人者，處3 年以下有期徒刑、拘役或5 百元
以下罰金。
中華民國刑法第216條
行使第210 條至第215 條之文書者，依偽造、變造文書或登載不
實事項或使登載不實事項之規定處斷。
現行臺灣地區與大陸地區人民關係條例第79條第1 項
違反第15條第1 款規定者，處1 年以上7 年以下有期徒刑，得併
科新臺幣100 萬元以下罰金。
修正前臺灣地區與大陸地區人民關係條例第79條
違反第15條第1 款規定者，處5 年以下有期徒刑、拘役或科或併
科新臺幣50萬元以下罰金。
以犯前項之罪為常業者，處1 年以上7 年以下有期徒刑，得併科
新臺幣100萬元以下罰金。

司法院資訊處製作；財團法人民間司法改革基金會備份。
